臺灣高雄地方法院民事判決　　　　　　　　　　　 九十年度重訴字第三一七號
原　　　告　中國造船股份有限公司
法定代理人　丙○○
訴訟代理人　許志勇
被　　　告　中國石油公司股份有限公司
法定代理人　丁○○
訴訟代理人　陳妙泉律師
被　　　告　乙○○○○○ ○○.
法定代理人　甲○○○ ○○○○.
訴訟代理人　陳長　律師
複代理人　　陳文禹律師
右當事人間損害賠償事件，本院判決如左：
    主    文
被告中國石油股份有限公司應給付原告新台幣壹仟肆佰伍拾陸萬柒仟陸佰捌拾玖元及
自民國九十年五月二日起至清償日止，按年息百分之五計算之利息。
原告其餘之訴及假執行之聲請均駁回。
訴訟費用由被告中國石油股份有限公司負擔百分之六十九，餘由原告負擔。
本判決第一項於原告以新台幣肆佰捌拾萬為被告供擔保後，得假執行；但被告中國石
油股份有限公司以新台幣壹仟肆佰伍拾陸萬柒仟陸佰捌拾玖元為原告供擔保，得免為
假執行。
    事實及理由
一、原告起訴主張：
（一）中國石油股份有限公司（以下簡稱中油公司）出口高硫燃料油一批，由被告
      Weaver Oceanways Inc（以下簡稱Weaver公司）所有油輪「Timor Sea」號於
      民國（下同）八十八年四月二十四日停靠高雄港大林煉油廠第一０四號碼頭，
      準備裝載，並由被告中油公司所屬之大林煉油廠負責提供二支輸油蛇管（即軟
      管），自被告中油公司編號DO-1儲油槽連接至被告Weaver公司所有上開油輪編
      號一、三之歧管，以輸送高硫燃油至油輪。依貨物裝載計劃，油料係先輸入油
      輪編號4C之船艙，預計輸入10500公噸後，再轉輸入油料至其他船艙。詎開始
      輸油四分鐘，僅輸入111.86公噸後，該蛇管之一即爆裂，高硫燃料油隨後洩入
      附近原告之碼頭，污染原告之碼頭設備、新建船舶及造船設備等，致原告受有
      損害，經萬川海事檢定有限公司（以下簡稱萬川公司）預估回復原狀所需費用
      為新台幣（下同）二千一百二十四萬六千七百一十九元。
（二）被告中油公司與被告Weaver公司於本件從事之工作係燃料油之輸送、接收、裝
      載、運送，稍有不慎即會使燃料油洩漏而污染週遭環境，而損及他人之財產，
      具有生損害於他人之危險，而原告亦因渠等所輸送之燃料由於輸送過程中洩漏
      而受損，上開輸油過程既係油該二被告共同為之，且無法證明該二被告對於燃
      料油之洩漏無過失，自應依民法第一九一條之三前段、第一八八條第一項前段
      、第一八五條之規定，負損害陪責任。被告雖辯稱原告應就燃料油之洩漏，證
      明渠等有過失行為，然民法第一九一條之三但書規定「但損害非由於其工作或
      活動或其使用之工具或方法所致或於防止損害之發生已盡相當之注意者，不在
      此限」，可見應由被告舉證證明渠等無過失始可免責。此外民事訴訟法第二百
      七十七條規定「當事人主張有利於己之事實，就其事實有舉證之責任。但法律
      別有規定，或依其情形顯失公平者，不在此限。」。本件燃料油之輸送過程及
      輸油設備均由被告二人掌控，原告無從介入，則令原告就被告二人之過失負舉
      證責任，顯失公平，且參酌最高法院七十三年台上字第二一七四號民事判決謂
      「按當事人主張有利於己之事實者，固應依民事訴訟法第二百七十七條規定，
      就其事實負舉證之責任，然茍於其利己事實之主張已為相當之證明，則其舉證
      責任即屬已盡。換言之，解除其舉證責任，祇須有證據之優勢。即屬非不可採
      信，此與刑事案件須證明被告犯罪至無合理之可疑，異其旨趣」等語之判決意
      旨，應由被告就其本件損害之發生無過失一節負舉證責任。
（三）前開蛇管爆裂之原因，雖無法覓得專業機關予以鑑定，惟被告無法提出蛇管之
      製造廠商、製造日期、承受壓力、使用年限、維修記錄等相關資料以供調查，
      亦即被告中油公司無法證明其蛇管具通常可用之品質，且依據中華海事檢定社
      股份有限公司（以下簡稱中華公司）所作之公證報告所載之資料顯示：
       1、在貨物（即高流燃料油）開始裝載上油輪前，船上所有輸送貨物管線之閥
          門及歧管係全開的，且已經被告中油公司卸裝長檢查及確認，蛇管斷裂時
          ，原先預計首先裝載貨物之編號4C船艙內已輸入111.86公噸油料，此為雙
          方不爭執之事實，顯見蛇管斷裂之時，油輪上之閥門及油管是處於打開之
          狀態。
       2、依船方提出之裝載計劃，本件貨物即油料先裝入編號4C船艙，預計裝載之
          貨物數量為10500公噸，須輸入該數量後，船方始會將油料轉入其他艙，
          而蛇管斷裂時，編號4c船艙流入之貨物數量僅111.86公噸，尚未達預計之
          數量，準此船方亦不可能會將船上歧管閥門。其次，船上歧管閥門於貨物
          裝載完畢後，始會關閉，再者，船上歧管閥門係以車輪狀之旋轉鈕，以旋
          轉方式控制開或關，且旋轉鈕巨大，必須以雙手始能轉動，因此船員不可
          能於輸油過程中因過失誤觸按鈕加以轉動，因此，本件貨物運送過程中，
          船方不會關閉船上歧管閥門。
       3、本件斷裂蛇管，有磨損、壓皺、凹陷、龜裂現象，並有眾多海中生物附著
          其上，足見該蛇管放在海水中已有相當之時間，且被告中油公司人員曾告
          知中華公司人員，該蛇管使用期間已八年以上，於本件事故發生前已預計
          要更換，惟因供應商之問題，而遲未更換。
 （四）綜前所述可知，本件蛇管之所以斷裂，應係因其本身材質耗損，無法承受油
       料輸送過程中所產生之高壓所致，上開中華公司公證報告書亦同此認定。是
       以被告中油公司提供不堪輸油使用之蛇管與油輪之船上人員進行輸油，致原
       告受有損害，顯然應負過失之侵權責任。被告中油公司如主張其無過失行為
       ，依舉證法則，就無過失之事實應負舉證責任。
 （五）關於損害金額部分，原告係採用萬川海事檢定有限公司製作之檢定報告，其
       詳如下：
      1、因新建船舶遭油污染，為去除油污及重新塗裝所須之人工及材料費新台幣
         一千一百七十九萬五千八百九十六元。
      2、造船設備遭油污染所須之人攻擊及材料費：四十一萬五千九百五十二元。
      3、新建船舶處理油污染增加至流船鄔期間所言生之船鄔使用費六百三十五萬
         九千一百二十一元。
      4、原告編號N5692、N5717船舶因船東已預定交船日期，無法進鄔進行修復工
         作，惟船東保留賠償請求權，經原告估算合理之修復費用為二百六十七萬
         五千七百五十元，以上合計二千一百二十四萬六千七百一十九元。
 （六）鈞院如認為前述金額不可採，惟因本件被告Weaver公司委請之中華公司就原
       告所受之損害亦製作有公證報告書，該公證報告書對原告求償金額皆經過詳
       細理算，則該公證報告所理算之金額即一千四百五十六萬七千六百八十九元
       （即中油公司及於告共同得請求之金額二千七百零四萬七千六百四十元減去
       中油公司得請求之一千二百四十七萬九千九百五十一元）應足採信，亦即被
       告至少應賠償此項金額。
 （七）按當事人已證明受有損害而不能證明其數額或證明顯有重大困難者，法院應
       審酌一切情況，依所得心證定其數額，民事訴訟法第二百二十二條定有明文
       ，準此鈞院認定萬川海事檢定有限公司；中華海事檢定社所理算之金額鈞不
       足採信，鈞院非不得綜合卷內資料，依自由心證決定一金額。
 （八）被告Weaver公司於輸油過程中，是否操作錯誤，致使蛇管爆裂，亦屬可疑，
       故原告主張該被告應與被告中油公司就本件侵權行為事實，負共同之過失侵
       權責任，爰依1、民法第一九一條之三前段、第一八八條第一項前段、第一八
       五條第一項。或2、民法第一八四條第二項、第一八八條第一項前段、第一八
       五條第一項。或3、民法第一八四條第一項、第一八八條第一項前段、第一八
       五條第一項之請求權基礎，請求鈞院擇一判決被告應連帶給付原告二千一百
       二十四萬六千七百一十九元及自起訴狀繕本送達被告翌日起至清償日止，按
       年息百分之五計算之利息。原告併願供擔保，請准宣告假執行。
二、被告Weaver公司辯稱：
    （一）被告Weaver公司僅係系爭油輪之所有權人，並非運送高硫燃料油之運送人
          ，亦非僱用船長K.K.Patil之僱用人，原告主張被告對K.K.Patil監督輸油
          過程不週之行為，應負民法第一百八十四條、第一百八十八條之僱用人侵
          權行為責任云云，顯與事實不合，為無理由。此外，原告事後撤回對
          K.K.Patil 之起訴，被告依民法第一百三十一條、第一百九十七條第二項
          （應為第一項之誤）之規定及最高法院八十五年度台上字第六五一號、八
          十五年度台上字第一一三一號之判決意旨，被告得援引K.K.Patil之時效
          利益，就全部債務同免責任。
    （二）被告為向賴比瑞亞註冊之法人組織，無侵權行為能力，此有最高法院八十
          七年度台上字第一一四九號判決意旨可參，原告追加訴訟標的主張被告應
          負民法第一百八十四條、第一百八十五條之共同侵權行為責任，與法不合
          ，為無理由。此外，原告係於訴訟中以追加訴訟標的之方式，追加被告應
          負民法第一百八十四條；第一百八十五條之侵權責任，被告不僅反對上開
          追加，且上開追加亦已罹於消滅時效，不得請求（即事故發生日為八十八
          年四月二十四日，追加訴訟標的日為九十三年九月三日，已罹於民法第一
          百九十七條第二項（應為第一項之誤）所定之二年時效）。
    （三）再退步言，依中華公司之公證報告書所載，「本件貨物在開始抽汞前，所
          有船上軟管的閥門是全開的，並經中油公司裝卸長檢查與確認」、「軟管
          破裂當時，並未從船上歧管的任何儀表上發現回壓或是任何異常的震動情
          形」、「根據中油公司的資料，該損壞軟管業已使用八年之九，中油公司
          無法提出該軟管的資料，以供審閱」，故認為「本件事故之發生，係由於
          中油公司之軟管本身耗損或既存之瑕疵，造成軟管破裂所致」，此項結論
          ，不僅為原告所自認（見原告知準備書狀（三）第三項，）原告更進一步
          指明「油輪上歧管之控制閥於輸油過程後始會關閉，又因該控制閥須以手
          工轉動，費時費力，故亦不可能誤以關閉（見原告之準備書狀（三）第七
          頁第十一至十三行）、「該船艙於本件蛇管斷裂時尚未裝載預計裝載之數
          量，故船方亦不可能將連接該船艙之控制閥關閉」（見原告準備書狀（三
          ）第七頁倒數第八行），是故本件事故之發生，與僅為船舶所有權人之被
          告無關，被告更不可能有親自為任何侵權行為之可能。
    （四）原告主張損害額之證物，均係影本，並未提出證物原本供被告審閱，且其
          所自行製作之明細，無法證明屬實，更有部分無法認定與本件事故有關，
          例如於告提出之「每日通報」內容根本無一語提及本件事故，純粹為原告
          內部之行政事務，原告顯係張冠李戴，其主張受有上開損害，無法證明屬
          實。
    （五）綜上所述，原告之請求為無理由，應予駁回，被告如受不利之判決，願供
          擔保，請准宣告免假執行。
三、被告中國石油股份有限公司辯稱：
（一）本件係新加坡商Caltex公司向被告中油公司購買高硫燃料油，並於八十八年四
      月二十四日派遣新加坡商Tanker Pacific Managementn所有之巴拿馬籍「M/T
      Timor Sea」油輪至高雄港中油公司大林煉油廠第一0四號碼頭裝載高硫燃料油
      ，當天上午八時聯絡碼頭班長及高松油庫各汞房準備輸油，八時十五分岸方（
      即大林煉油廠）通知船方（即船長K.K.Patil，依國際慣例開汞之聯繫為大副
      Anil K. Bhagat），岸上已準備送油，請船方在準備好接油後通知岸方。八時
      二十分船方準備就緒，通知岸方可以開汞，八時二十四分岸方通知船方已啟汞
      ，請船方收到油後立即通知岸方，八時二十五分船方通知岸方已收到油，一切
      正常，不料在八時二十八分時，裝油蛇管瞬間斷裂，發生嚴重漏油事故。
 （二）事故發生後，Tanker Pacific Management經由船東責任互保協會在台諮商代
       表台灣海運企業服務有限公司委任中華公司高雄分公司戊○○先生，會同
       Manuli蛇管製造商，於八十八年五月二十日上午十時左右至斷裂現場會勘蛇
      管斷裂原因，經雙方判定該蛇管外觀內襯仍屬堪用（即非因耗損或材質變化之
      原因），應為蛇管操作中受到瞬間壓力驟增才會造成蛇管橫向平整斷裂。
（三）該段蛇管末端，平時輸油壓力甚少超過二公斤，故發生日前數日即四月十九日
      、四月二十一日，「力運輪」、「勤運輪」才使用裝載過，證明使用情況良好
      ，正常作業耐壓強度並無問題，且中油公司開汞後即未再為任何閥門之操作，
      故本事故應係船方操作錯誤，將閥門突然關閉導致管內壓力升高，瞬間超過蛇
      管所能承受之壓力所致，故蛇管斷裂，非由被告中油公司之過失所致，原告主
      張被告中油公司應負侵權責任顯無理由。
（四）原告主張被告應負侵權責任，則應舉證證明被告之輸油蛇管過於老舊有瑕疵或
      被告員工指揮輸送過程有過失，惟原告均無法舉證以實其說。
（五）依中華公司公證報告書中議本第九頁及萬川公司公證報告書第四頁引述Manuli
      Offshore Engineered System之檢驗報告，亦證系爭蛇管仍處於可使用狀態，
      並無原告所稱蛇管老舊之問題。
（六）輸油過程中，船上已收到油料，顯見中油公司岸上閥門確已打開，輸油正常，
      且控制輸油管線之閥門有二，一為岸上鋼管之閥門，另一為聯結船上歧管之閥
      門。岸上部分由中油公司控制，而船上部分則由船方人員控制。假設是中油公
      司人員作錯誤，關閉閥門，則結果是油料無法進入船艙內，決不會使蛇管爆裂
      。但若是船上人員錯誤地關閉船上控制閥門，則在中油公司繼續輸送油料情形
      下，壓力必然上升，進而在相對較為脆弱之橡膠蛇管處（岸上部分為鋼管）爆
      裂，此即為本件事故之發生原因。再者，當船上收到油料時，即表示全線管路
      暢通，依物理原則，此時管線末端壓力必然很小（應在2公斤／cm），沒有壓
      力會上升至17公斤／cm，唯有在管線一端受阻塞，才會導致管線壓力急遽上升
 （七）萬川公司係受原告委託而制定公證報告書，而中華公司係受船東即被告
       Weaver公司委託而制定公證報告書，而船東與被告中油公司就本件漏油事件
       責任之歸屬，有相反之重大利害關係，故為免偏頗，應以萬川公司之檢定報
       告較為可採。此外萬川公司為檢定時，曾邀請中華公司副總經理李英龍船長
       及代表戊○○先生參加，該二人當時對於萬川公司引用Manuli Oil
       Marine(U.S.A)Inc.之檢驗報告謂「輸油管破裂的原因係因裝載過程中安全閥
       門關者，致壓力爆增所造成」之意見，並無不同意見，原告當時亦無異議。
       又Manuli Oil Marine(U.S.A)Inc.為專業之輸油管製造商，其對輸油管之專
       業程度絕對超越中華公司人員，中華公司人員在未了解系爭蛇管結構、材質
       情況下，僅憑目視竟能斷定蛇管斷裂非由壓力所造成，令人質疑其依據何在
       。
 （八）再查，中華公司公證報告書第三七頁、三八頁評論認為本事件發生「可能係
       由軟管本身的耗損或既存之瑕疵」所導致，無非係以系爭軟管已使用超過八
       年以上，且根據船方人員所稱，監看輸送作業，其軟管破裂時，由船上儀表
       未發生回壓或任何異常震動情形為由，惟其意見有重大瑕疵：
       1、被告中油公司尚未找出蛇管資料，中華公司即認定蛇管使用年限超過八年
          又謂中油公司預定於近期更換，但因供應商的問題而遭遲延等語，顯屬無
          稽。
       2、船上工作人員受僱於船東，如因操作閥門有誤，將負重大責任，基於自身
          利害關係及船東利益之考量，可能為不實之陳述，故渠等稱閥門操作無問
          題不足採信。況蛇管已破裂，壓力幾近於零，此為基本物理常識，自不可
          能從儀表上發現壓力有異常情形。
       3、中華公司公證報告書第八頁載有「裝載作業係完全掌控於中國石油公司」
          等語，係屬不實，蓋船上輸油歧管管閥門開關，係由船方人員操作，換艙
          裝載時亦同，中油公司強烈懷疑船方人員在裝載作業過程中，未遵守「先
          開後關」原則。
       4、中華公司公證報告書第四頁記載，另日於一0五號碼頭裝載時，船舶壓力
          錶壓力幾近於零，岸邊裝載壓力最大值僅2.5公斤／cm，足證管線連通時
          ，壓力甚小。事發當日英商英伯雷公證有限公司公證報告亦證實當時背壓
          僅為2公斤／cm，並有事故油輪船長簽認，足證壓力上升，非中油公司之
          過失所致。
 （九）本件原告已將事故現場回復原狀，並已結算完成，其為國營事業，有嚴謹之
       會計、審計制度必須遵循，並應向國營會、經濟部及審計部報告，故就本件
       實際損害金額，一定有明確完整之書面資料，且就舉證法則而言，其亦應舉
       證證明實際損害金額，然原告迄今僅提出估價單、外包申請單為證，並無收
       據、會計傳票、竣工報告、驗收單及結算單。且大部分收據都無承辦人員簽
       章或職章相當簡陋、粗糙，實不足以證明其實際損害金額為何。再觀中華公
       司公證報告書第三十二頁所載，足見原告所提之損害估算與實際支出者，並
       不相符，且原告起訴時請求賠償之金額為二千一百多萬元，而中華公司公證
       報告書所作之估算卻僅一千四百多萬元，兩者差異甚大，益證原告所提數額
       多有不實，尚未盡其舉證責任。此外，若原告獲有保險理賠，亦應自請求數
       額中扣除之。
 （十）民事訴訟法第二百二十二條第二項規定，係在當事人不能證明其數額或證明
       有重大困難之前提下，方有其適用。本件原告係國營事業，任何支出及損害
       均有嚴格之規定，已如前述，且本件訴訟迄今已三年，未見其盡力蒐集並提
       出詳細收據資料，反稱本事件發生迄今已將近六年，許多資料不復存在，且
       修復項目繁雜，資料繁雜，保存收集不易等語，令人匪夷所思，且完全不符
       合舉證責任，自應承擔未盡舉證責任之不利益。
 （十一）綜上所述，原告無法舉證證明被告中油公司有過失之侵權行為，復不能證
         明其實際損害金額，其請求顯無理由，應予駁回。被告如受不利之判決，
         願供擔保，請准宣告免假執行。
四、得心證之理由：
（一）被告Weaver公司部分：
   1、原告於訴狀送達後，對被告Weaver公司追加民法第一百八十四條、第一百八十
      五條為訴訟標的，被告雖反對之，惟上開法條與民法第一百八十八條之構成要
      件雖有不同，然基礎事實同一（即均為同一漏油事實）且不甚礙被告之防禦及
      訴訟終結，爰依民事訴訟法第二百五十五條第一項第一款、第七款之規定，准
      予訴訟追加，合先敘明。
   2、原告先係以被告K.K.Patil為上開油輪之船長，因指揮船舶之輸油過程有疏失
      為由，主張該船長應負侵權行為責任，被告Weaver公司應負僱用人責任，惟於
      訴訟進行中，復主張不確知真正侵權行為人是何人，而撤回對K.K.Patil之起
      訴，且被告主張其僅係上開油輪之所有權人，並非K.K.Ptail船長之僱用人，
      亦非實際運送高硫然油料之人一節，業據提出K.K.Patil與訴外人I.S.I
      INTERNATIONAL SHIPPING INVESTMENTS(MANAGEMENT)INC. 於民國八十七年
      二月十二日所簽訂之僱傭契約為證，堪信屬實，足認被告既非該油輪船長之僱
      用人，顯見其亦非承攬運送此批高硫燃料油之運送人，被告主張僅係單純之油
      輪所有權人之事實，堪以認定屬實。
   3、承前所述，被告既非運送船舶之船長僱用人，亦非本件油品之運送人，不論該
      船長是否係本件漏油事件之侵權行為人，被告均毋庸負僱用人責任。此外原告
      於訴訟中又自承不知船舶上之侵權行為人為何人，則原告主張被告應負民法第
      一百八十四條、第一百八十八條之僱用人責任，為無理由，應予駁回。
   4、又查，被告為一法人組織，無法為自然之事實行，並無侵權能力，從而原告另
      主張被告應負民法第一百八十四條第一項、第二項、第一百八十五條、第一百
      九十一條之三前段、第一百八十八條第一項前段之共同侵權責任，亦屬無理由
      ，應予駁回，其假執行之聲請，亦失所附麗，應予一併駁回。
   5、本件原告對被告Weaver公司之訴訟結果已臻明確，兩造其餘主張之攻擊、防禦
      方法，不影響訴訟結果，爰不予一一論駁，並此敘明。
（二）被告中油公司部分：
  1、經查，原告主張被告中油公司提供之蛇管（即軟管）在前述輸油過程中爆裂導
     致漏油污染港區，造成原告受有損害之事實，業據提出萬川公司公證報告書一
     份為證，且為被告中油公司所不爭執，堪信屬實。
  2、次查，本件蛇管破裂之原因雖屬不明，兩造亦曾合意函請財團法人工業技術研
     究院及台灣檢驗科技股份有限公司高雄分公司鑑定，惟該二機構均回函稱無法
     提供鑑定服務，而另一被告Weaver公司聲請由Tension Technology
     International(TTI)之John F.Flory，因原告與被告中油公司均表反對，故本
     件蛇管破裂之過失責任，由本院依舉證法則定之。
  3、原告雖主張本件輸油作業係屬民法第一百九十一條之三前段所稱之危險之事業
     活動或工作，原告既已證明因該活動或輸送工具發生損害，則該法條已推定被
     告中油公司應負損害賠償責任，被告中油公司如欲免責，應舉證證明其無過失
     云云，惟查，本院認為認為系爭油料之輸送，僅係一般作業活動，非屬上開法
     條所稱之危險事業或活動，原告上開主張，固不足採信，惟查，被告中油公司
     所提供之蛇管，既係供輸油所用，則依債務履行之本旨及一般作業習慣，應具
     備可安全使用而不爆裂漏油之品質，此為常態事實，至於蛇管於輸油過程中，
     因不堪使用而爆裂一節，即屬變態事實，依民事訴訟法第二百七十七條及舉證
     法則，原告對此變態事實之發生，應負舉證責任，而如前所述，原告已舉證（
     萬川公證報告）證明其發生，應認為已盡其舉證責任，原告主張被告中油公司
     因過失未提供可供安全使用之蛇管輸油，造成其發生損害之事實，堪以認定。
     被告中油公司雖辯稱其提供之蛇管原係品質良好可供安全使用，惟因輸油過程
     中，另一被告Weaver公司所屬船舶上之工作人員操作錯誤，誤關閥門，導致管
     內壓力遽增，蛇管始因不堪負荷而爆裂，故被告中油公司對於本件損害之發生
     ，並無過失責任云云，依舉證責任之法則，被告就其主張所提供之蛇管品質良
     好，而係船上人員操作閥門錯誤導致蛇管爆裂等事實，應負舉證責任。
  4、經查，被告中油公司迄今均無法提供蛇管製造廠商、製造日期、承受壓力，使
     用年限、維修記錄等相關資料供本院審酌蛇管品質，其空言主張蛇管品質良好
     ，之前使用時未曾出過問題云云，不足採信。此外，被告中油公司亦無法舉證
     證明油輪上之工作人員於輸油過程中，錯誤性地關閉閥門，導致油壓遽增，蛇
     管爆裂。且本院審酌中華公司公證報告書已明確載明：在貨物開始裝載前，船
     上所有輸送貨物管線之閥門及歧管係全開的，且已經被告中油公司裝卸長檢查
     及確認，蛇管斷裂時，原先預計首先裝載貨物之編號4C船艙內已輸入111.86公
     噸油料，而依船方之裝載計劃，該船艙預計數入之油量係1055公噸，在輸入量
     未達預計量之情況下，船上人員不可能在輸油開始之四分鐘後，即將正常輸油
     之閥門等情，足認輸油過程中，並無船上人員關閉閥門。至被告中油公司雖辯
     稱可能誤觸關閉閥門之按鈕云云。惟查，上開閥門之開關係車輪狀之旋轉鈕，
     需雙手合力始可轉動，有公證報告書之照片可查，上開誤觸之說，顯係臆測之
     詞，不足採信。綜上可知，被告中油公司既無法舉證證明其提供之蛇管品質良
     好，亦無法舉證證明船上人員操作閥門錯誤導致蛇管爆裂等事實，且本院審酌
     整個輸油過程之計劃、進度、輸油操作方式及中華公證報告書之上開評估，認
     為被告中油公司無法舉證證明蛇管爆裂之事實，非其過失所致，亦即被告中油
     公司對此蛇管爆裂所生之漏油事件，應負單獨且完全之過失責任。
  5、次查，原告主張因被告中油公司前開之過失行為，導致其碼頭設備、新建船舶
     、造船設備遭油污染，而受有新台幣（下同）二千一百二十四萬六千七百十九
     元損害一節，雖提出萬川公司公證報告書一份為證，惟就同一事故所需回復原
     狀之費用，依中華公司公證報告書之評估，則為（1）原告曦裝組費用七萬四千
     一百一十二元、（2）原告船體組五百二十七萬六千一百六十四元、原告生產組
     五百五十一萬零一百四十六元、維修場十五萬二千七百五十二元、船鄔使用費
     三百五十五萬四千五百一十五元，以上合計僅需一千四百五十六萬七千六百八
     十九元，且原告亦表示不反對本院採用上開金額作為回復原狀之費用，故本院
     認為上開二份報告所評估之費用，既均可生同一回復原狀之效果，則顯然以較
     低之費用為必要費用，較為可採，故本件漏油事件之損害金額，應以中華公司
     公證報告書所預估之費用為宜。
  6、被告中油公司雖辯稱現場之損害既已經回復原狀，原告又係國營事業，需遵守
     一定之會計、審計制度，應可提出收據、傳票、竣工報告、驗收單、結算單等
     書面資料供調查，然原告無法提出，可見無法證明其確有上開損害金額云云。
     惟查，原告回復原狀之工程，或係外包或係購料由內部員工自行為之，並有涉
     及對第三人建造中或停泊中之船舶之損害賠償，如欲審定其支出金額是否必須
     ，除委由專門機構鑑定，無以為功，且該機構之鑑定，亦屬評估之方式，與中
     華公司之評估方式，應無不同，故本院認為並無必要另委託其他機構鑑定損害
     額，且本件事故回復原狀之金額，既經二家海事檢定公司評估完畢，顯見其損
     害金額非屬無法證明，亦非證明有重大困難，原告聲請本院審酌一切情況，依
     所得心證定其數額，亦顯無必要。
  7、按「因故意或過失，不法侵害他人之權利者，負損害賠償責任。」、「受僱人
     因執行職務，不法侵害他人之權利者，由僱用人與行為人連帶負損害賠償責任
     」，民法第一百八十四條第一項前段、第一百八十八條第一項前段定有明文。
     本件因被告中油公司因所僱用之工作人員之過失，提供不堪使用之蛇管供油輪
     進行輸油作業，致蛇管爆裂，油料外洩，污染原告碼頭設備、新建船舶、造船
     害，已如前述，則原告依上開法律規定，請求被告中油公司對其受雇人之侵權
     行為，負僱用人之責任，給付一千四百五十六萬七千六百八十九元及自起訴狀
     繕本送達被告翌日起（九十年五月二日）至清償日止，按年息百分之五計算之
     利息，核屬正當，逾此部分之請求，為無理由，應予駁回，其假執行之聲請，
     亦失所附麗，應予一並駁回。
  8、又本件被告中油公司之輸油作業，非屬民法第一百九十一條之三前段所稱之危
     險事業、工作或活動，已如前述，其輸油行為無適用上開法條之餘地。此外被
     告係法人組織，無侵權能力，不可能自為侵權行為，另一被告Weaver公司無侵
     權能力，亦非本件油料之運送人，不可能與被告中油公司成立共同侵權行為，
     故原告就前開敗訴部分，主張依民法第一九一條之三前段，或民法第一八四條
     第二項、第一八五條第一項，第一八八條第一項前段之請求權基礎，請求被告
     中油公司負損害賠償責任，為無理由，應予一併駁回。
  9、原告就其勝訴部分，聲請假執行，並願供擔保以代釋明，核無不合，爰酌定相
     當數額准許之；被告中油公司聲明如受不利之判決，願供擔保，請准宣告免假
     執行，亦無不合，爰一併酌定相當數額准許之。
五、結論：原告之訴為一部有理由、一部無理由，依民事訴訟法第七十九條，第三百
    九十條第二項、第三百九十二條，判決如主文。
中　　　華　　　民　　　國　　九十四　　年　　　二　　　月　　十四　　日
                                    台灣高雄地方法院民事庭
                                        法      官  吳文婷
右為正本係照原本作成
如對本判決上訴，須於判決送達後廿日內向本院提出上訴狀
中　　　華　　　民　　　國　　九十四　　年　　　二　　　月　　 十五　　 日
                                        法院書記官　王少玲
